【裁判字號】    91,交易,78
【裁判日期】    920311
【裁判案由】    過失傷害
【裁判全文】
臺灣新竹地方法院刑事判決                          九十一年度交易字第七八號
    公  訴  人  臺灣新竹地方法院檢察署檢察官
    被      告  乙○○
右列被告因過失傷害案件，經檢察官提起公訴（九十一年度偵字第一○○號），本院
判決如左：
    主  文
乙○○因過失傷害人，處拘役伍拾日，如易科罰金，以參佰元折算壹日。
    事  實
一、乙○○於民國九十年八月二十二日十八時三十分許，駕駛車牌號碼Ｒ三－四七六
    六號自用小貨車，在近新竹市○○路、牛埔東路口之牛埔東路旁起駛，欲迴轉往
    大庄路方向行駛時，本應注意汽車起步前應顯示方向燈，注意前後左右有無障礙
    或車輛行人，並應讓行進中之車輛行人優先通行，而依當時天候為晴天、路面乾
    燥無缺陷、無障礙物、視距良好之情形，又無不能注意之情事，且已見距離七、
    八十公尺前之甲○○騎乘車牌號碼ＹＫＹ－六九二號機車沿牛埔東路往牛埔路方
    向直行而來，竟疏未注意讓甲○○先行，猶貿然欲迴轉，致甲○○措手不及，所
    騎乘之前開機車右前側與乙○○所駕駛之車輛左前保險桿處發生撞擊，甲○○並
    因此人車倒地且受有頭部外傷併腦震盪、四肢多處擦傷、臉部擦傷、頸部挫傷之
    傷害，乙○○見狀即下車，經不詳人士聯繫救護車到場救援，嗣於有偵查犯罪職
    權之公務員即警員丙○○至現場處理，尚未發覺犯罪人前，旋向該警員自首承認
    其肇事。
二、案經甲○○訴請新竹市警察局第三分局報告臺灣新竹地方法院檢察署檢察官偵查
    起訴。
    理  由
一、訊據被告乙○○固坦承於右揭時地駕車與告訴人甲○○所騎乘之上開機車發生碰
    撞等事實不諱，惟矢口否認有何過失傷害犯行，辯稱：我並沒有駛入車道，是靜
    止時被告訴人撞上的云云。經查：
（一）右揭事實，除據告訴人甲○○於警、偵訊及本院調查時指訴綦詳，並有現場照
      片六幀附卷可稽（見偵查卷第十一至十三頁），而告訴人因上開碰撞人車倒地
      後，受有頭部外傷併腦震盪、四肢多處擦傷、臉部擦傷、頸部挫傷等傷害，於
      九十年八月二十二日經急診入院並住院治療，於九十年八月二十八日出院，宜
      門診追蹤治療乙情，亦據告訴人提出衛生署新竹醫院住院診斷證明書一紙附卷
      可稽（見偵查卷第九頁），足見告訴人所受上開傷害確係因本件車禍而引起。
（二）本件肇事地點係位在新竹市○○○路、牛埔路交岔路口之市區道路，為雙向單
      一車道，無慢車道，劃有雙向禁止超車線，行車速限為時速四十公里以下，被
      告所駕駛之上開車輛，由牛埔東路、牛埔路口起步欲左迴轉往大庄方向至肇事
      地點，與告訴人甲○○騎乘之機車，由牛埔東路往牛埔路方向直行發生擦撞等
      情，除有現場照片六幀外，並有道路交通事故調查報告表一紙附卷可稽（見偵
      查卷第十頁），足見告訴人當時係騎乘機車在上述地點與被告所駕駛之車輛發
      生碰撞，要屬無疑。
（三）被告於警訊時即供稱：我駕駛自小貨車Ｒ三－四七六號由牛埔路、牛埔東路口
      起步欲迴轉往大庄方向，欲左迴轉時，由甲○○駕駛行駛之重機車ＹＫＹ－六
      九二號行駛牛埔東路直行，行經牛埔路、牛埔東路時與我發生擦撞，：：車禍
      發生當時，天氣、視線良好，我左迴轉剛起步：：等語（見偵查卷第二八頁）
      ；被告嗣雖於偵訊及本院均改稱是車停著讓告訴人撞云云。惟觀之上開現場照
      片可見，被告所駕駛之上開車輛，左前輪左打，車身已跨越牛埔東路上交岔路
      口之白線，車頭已跨至快車道上（參偵查卷第十三頁之照片），顯然被告當時
      已是由路邊起步欲迴轉之狀態，是被告上開辯解並不足採。
（四）按汽車起步前應顯示方向燈，注意前後左右有無障礙或車輛行人，並應讓行進
      中之車輛行人優先通行，道路交通安全規則第八十九條第一項第六款定有明文
      。而被告既為領有駕駛執照之合格駕駛人，對於上開規定，理應知之甚詳，況
      肇事當時天氣晴，路面乾燥、無缺陷，又無障礙物，視距良好，且被告於本院
      亦自承有看到告訴人在七、八十公尺距離前，是被告應無不能注意之情事，詎
      被告竟疏未注意遵守上開交通安全規則之規定，則其對於本件車禍之發生顯有
      過失責任。又本件經送臺灣省竹苗區車輛行車事故鑑定委員會鑑定結果亦認：
      「乙○○駕駛自小貨車由路邊駛入車道欲迴轉時未讓行進中之車輛先行為肇事
      原因」，此有該委員會出具之鑑定意見書一件在卷足參。故本件事證明確，被
      告犯行堪予認定，應依法論科。
（五）末告訴人雖指訴被告於車禍發生當時係駕駛小貨車送貨，並以證人林秋伶之證
      述資為佐證。然查，證人林秋伶於本院調查時證稱：（有誰跟你說被告開車要
      去做什麼？）：：到醫院後，他們說他們是被告的親戚，說被告要去送貨，（
      有無說被告要去送什麼貨？）沒有，（跟你講話的人是誰？與被告何關係？）
      我不知道，：：（你有無注意貨車後面載什麼東西？）沒有，我站在車子的前
      面，沒有走到後面看等語（見本院九十二年一月十日訊問筆錄）。由證人上開
      證詞，並無法直接證明被告於車禍發生當時確係駕車送貨；另證人即警員丙○○於本院證稱：當時被告沒有說為何開這部貨車，車廂也是空的等語（見本院
      九十二年一月二十九日訊問筆錄），顯然並無事證顯示被告當時確是要去送貨
      ，況被告稱車禍發生當時，其任職於新竹市之唯美通訊有限公司，並於本院提
      出員工職務證明書一件為證，故告訴人此部分之指訴，並無可採。
三、核被告所為，係犯刑法第二百八十四條第一項前段之過失傷害罪。而被告於本件
    車禍發生後，在未被有偵查犯罪職權之機關或公務員查知其為犯人前，即主動向
    警員丙○○表明係肇事者，並自承其肇事等情，亦經證人丙○○證述明確，足認
    被告該行為符合自首之要件，應依刑法第六十二條前段之規定減輕其刑。爰審酌
    被告前無犯罪前科、素行良好、品行、過失程度、告訴人受傷害之情形，及犯罪
    後並未與告訴人達成和解、犯罪後態度等一切情狀，量處如主文所示之刑，並諭
    知易科罰金之折算標準，以資懲儆。
據上論斷，應依刑事訴訟法第二百九十九條第一項前段，刑法第二百八十四條第一項
前段、第六十二條、第四十一條第一項前段，罰金罰鍰提高標準條例第一條前段、第
二條，判決如主文。
本案經檢察官邱朝智到庭執行職務。
中      華      民      國    九十二    年    三      月    十一        日
                                臺灣新竹地方法院交通法庭
                                    法  官   魏  瑞  紅
右正本證明與原本無異。
如不服本判決，應於判決送達後十日內向本院提出上訴狀( 應附繕本 )，上訴於
臺灣高等法院。
                                    書記官   陳  凰  榆
中      華      民      國    九十二    年    三      月    十一        日
附錄本案論罪科刑之主要法條：
刑法第二百八十四條第一項前段。
因過失傷害人者，處六月以下有期徒刑、拘役或五百元以下罰金。


司法院資訊處製作；財團法人民間司法改革基金會備份。
